【裁判字號】    89,判,3080
【裁判日期】    891103
【裁判案由】    營業稅
【裁判全文】
最  高  行  政  法  院  判  決                  八十九年度判字第三○八○號
    原      告  嘉佑營造有限公司
    代  表  人  甲○○
    被      告  臺北縣稅捐稽徵處
    代  表  人  王盛賢
右當事人間因營業稅事件，原告不服財政部中華民國八十八年七月十四日台財訴第0
00000000號再訴願決定，提起行政訴訟。本院判決如左︰
    主  文
原告之訴駁回。
訴訟費用由原告負擔。
    事  實
緣原告於八十二年十月至十二月間進貨數批，價款計新台幣（以下同）七、四二五、
○○○元，涉嫌取得虛設行號之煜垣股份有限公司（下簡稱煜垣公司）開立之統一發
票作為進項憑證，並據以申報扣抵營業稅三七一、二五○元，經被告審理違章成立，
核定補徵營業稅三七一、二五○元（已於八十五年十一月十五日繳納），並按所漏稅
額裁處三倍之罰鍰計一、一一三、七○○元。原告不服，申經復查未准變更，提起訴
願、再訴願，遞遭決定駁回，遂提起行政訴訟。茲摘兩造訴辯意旨於次：
原告起訴意旨略謂：一、原告因將工程分包而取得非交易對象之統一發票，確有進貨
之事實，原處分時已為兩造雙方所不爭。二、被告審理本案後之處分應參酌案關事實
，並依據八十三年二月四日司法院釋字第三三七號解釋及財政部八十三年七月九日台
財稅第八三一六○一三七一號函釋，按稅捐稽徵法第四十四條規定處以行為罰，及依
營業稅法第十九條規定追補本稅才為允當，而被告竟引用營業稅法第五十一條規定，
追補本稅及處以五倍之漏稅罰，其適用法令誠屬錯誤。三、煜垣公司既經檢察官查明
係李原銚之身分遭人變造為李良信所成立之公司，而稽徵機關之承辦人在審核時都未
能發現，致讓其購買發票販售圖利，欺騙善意第三人，則原告更乏專業知識以判斷該
公司是否為虛設行號。四、再訴願決定並未敘明究竟有多少資金回流至原告負責人之
配偶王蔡勸名下，且未查明為何會有這種情形？逕行推定原告與煜垣公司間無實際交
易。查工程公司之營業性質與其他行業不同，實際上系爭工程款，工人之工資部分佔
極大比例，煜垣公司於每次發放工資時，皆需向原告先行借款，待請款時再予扣減，
惟原告為配合稅務會計之帳務處理，應付日後稽徵機關之查帳，接受會計師之建議，
才會多作一個資金付款流程，開立支票給煜垣公司，作為支付工程款證明，實係情非
得已，為營造業長久以來無法解決的難題。五、原告於八十二年六月二十九日及同年
九月三日將台北縣新店市○○路○路面工程及花蓮縣玉里鎮運動公園之工程交與煜垣
公司承包，訂有工程承攬合約書，且原告開立以煜垣公司為抬頭，禁止背書轉讓之票
據支付工程款，由該公司職員簽收，並曾要求煜垣公司提示公司執照、營利事業登記
證，以確認其開業時間之長短、信用好壞，並有查證該公司確實已報繳系爭稅額，已
盡應有之注意義務。六、本案原告有支付進項稅額及煜垣公司已報繳營業稅之事實已
如前述，再訴願決定認為最後階段之營業人如有報繳營業稅，必須該開立發票者取得
之進項憑證之各階段交易過程中所有開立發票人均依法報繳營業稅後，國庫稅收即無
損失可言，果真如此，本案原告應否處以漏稅罰及補徵營業稅之關鍵，應係以開立發
票者是否已按發票金額申報繳納營業稅，及開立發票者取得之進項憑證之各階段交易
過程中有開立發票人中之那一個營業人漏報繳營業稅，或取得虛偽之進項憑證申報扣
抵銷項稅額之待證事實，應由被告查明，以證實原告取得煜垣公司開立之發票是否確
有造成逃漏稅款之結果。七、綜上，原告已實際支付進項貨款及進項稅額，實際支出
金額並無少於取得發票之金額，且支票抬頭均載明煜垣公司，亦確實在煜垣公司之帳
戶兌現，足證確有支付工程價款及營業稅額之事實，況煜垣公司經被告查明當期已依
法申報進、銷項資料之應納稅額並報繳營業稅在案，則原告縱係取得非交易對象開立
之發票作為進項憑證，因無逃漏稅行為，依財政部八十三年台財稅第八三一六○一三
七一號函釋規定，應改按稅捐稽徵法第四十四條規定處罰，始為允當。請將原處分及
一再訴願決定併予撤銷等語。
被告答辯意旨略謂︰一、原告於八十二年十月至十二月進貨數批，未依規定取得憑證
，而以非實際交易對象煜垣公司開立之發票充當進項憑證，申報扣抵銷項稅額三七一
、二五○元。二、煜垣公司負責人李原銚之身分證係被竊，遭人變造冒用，經臺灣臺
北地方法院檢察署八十四年度偵字第三○二七號予以不起訴處分，該公司八十二年並
未申報薪資扣繳，亦無貨車等運輸設備且未申報運費，其銷售對象卻遍及全省，且原
告於八十二年間所有開立予煜垣公司之支票，均存入煜垣公司臺北銀行萬華分行六一
○一─00000000帳戶，據其帳戶資金流向顯示，該公司曾提領匯出其中多筆
，資金再回流至原告負責人之配偶王蔡勸名下，其交易情形顯不合理。又被告前以八
十六年五月三十日北縣稅法字第八三三一號函請原告提示支付系爭進項稅額予實際銷
貨營業人之證明，亦即原告倘能提示支付該筆稅額之證明，則自無虛報進項稅額可言
，依上開財政部函釋應准予免除漏稅罰。惟原告並未能提示該等證明，則其持用非實
際交易對象所開立之憑證，虛報進項稅額，已構成逃漏稅款之違章事證明確，自應科
處罰鍰。三、至於原告主張煜垣公司已依法申報繳稅，原告縱取得非交易對象開立之
發票作進項憑證，應無逃漏稅行為，據鈞院八十七年七月份庭長評事聯席會議決議，
對於非交易對象之人是否已按其開立發票之金額報繳營業稅額，並不影響營業人補繳
營業稅之義務，原告所訴，洵無足採。原處分及所為復查、訴願、再訴願決定並無違
誤，請求判決駁回原告之訴等語。
    理  由
甲、關於補徵營業稅部分：
  按「營業人左列進項稅額，不得扣抵銷項稅額：一、購進之貨物或勞務未依規定取
  得並保存營業稅法第三十三條所列之憑證者。」、「營業人以進項稅額扣抵銷項稅
  額者，應具有載明其名稱、地址及統一編號之左列憑證：一、購進貨物或勞務時所
  取得載有營業稅額之統一發票。」分別為營業稅法第十九條第一項第一款及第三十
  三條第一款所明定。次按「對外營業事項之發生，營利事業應於發生時自他人取得
  原始憑證，如進貨發票．．．．。」亦為稅捐稽徵機關管理營利事業會計帳簿憑證
  辦法第二十一條所規定。又「取得虛設行號發票申報扣抵之案件，有進貨事實者：
  １進貨部分，因未取得實際銷貨人出具之憑證，應依稅捐稽徵法第四十四條規定處
  以行為罰。２因虛設行號係專以出售統一發票牟取不法利益為業，並無銷貨事實，
  故取得虛設行號發票之營業人，自亦無向該虛設行號進貨並支付進項稅額之事實，
  除該營業人能證明確有支付進項稅額予實際銷貨之營業人，並經稽徵機關查明該稅
  額已依法報繳者，應依營業稅法第十九條第一項第一款規定，就其取得不得扣抵憑
  證扣抵銷項稅額部分，追補稅款，不再處漏稅罰外，其虛報進項稅額，已構成逃漏
  稅，應依營業稅法第五十一條第五款規定補稅並處罰。」並經財政部八十三年七月
  九日臺財稅第八三一六○一三七一號函釋在案。本件原告於八十二年十月至十二月
  間進貨數批，價款計七、四二五、○○○元，未依法向實際交易對象取得憑證，而
  取得虛設行號之煜垣公司開立之統一發票作為進項憑證，並據以申報扣抵營業稅三
  七一、二五○元之事實，有查核記錄、統一發票查核清單影本等相關證據附於被告
  檢送之案卷可稽，且煜垣公司負責人李原銚之身分證係被竊，遭人變造冒用，而虛
  偽設立該公司，李原銚業經台灣臺北地方法院檢察署以八十四年度偵字第三○二七
  號為不起訴處分在案，該公司八十二年並未申報薪資扣繳，亦無貨車等運輸設備，
  且未申報運費，其申報銷售對象竟遍及全省，顯見其申報銷售之事應屬虛偽，原告
  當無與煜垣公司交易之可能，又原告於八十二年間所有開立予煜垣公司之支票，均
  存入煜垣公司臺北銀行萬華分行六一○一─00000000帳戶，據其帳戶資金
  流向顯示，該公司曾提領匯出其中多筆款項，資金再回流至原告負責人之配偶王蔡
  勸名下，其交易情形顯違情理。又被告前以八十六年五月三十日北縣稅法字第八三
  三一號函請原告提示支付系爭進項稅額予實際銷貨營業人之證明，惟原告迄未能提
  示該等證明，是其持用非實際交易對象煜垣公司所開立之憑證，虛報進項稅額，已
  構成逃漏營業稅款三七一、二五○元之事實，堪予認定，被告依首開規定補徵該部
  分營業稅，並不違法。原告主張伊與煜垣公司確有交易之事實云云，不足採信。又
  查原告迄未舉證證明伊有交付上開進項稅額予其實際交易之營業人，且該實際交易
  之營業人已申報繳營業稅之事實，則原告以該進項稅額扣抵其營業稅三七一、二五
  ○元，自屬逃漏營業稅。而訴外人煜垣公司係屬虛設行號，並無與原告交易之事實
  ，非屬營業稅課徵之標的，免予課徵營業稅，縱有報繳營業稅，亦屬誤報誤繳性質
  ，政府雖予徵收，亦不屬原告依加值型營業稅制應納之營業稅款，亦即政府仍未收
  到應收之稅款，原告仍有逃漏營業稅之事實，是原告主張伊已實際支付進項貨款及
  進項稅額予煜垣公司，煜垣公司亦已依法申報繳營業稅，伊無逃漏營業稅云云，亦
  不足採。
乙、關於科處罰鍰部分：
  按「納稅義務人違反本法或稅法之規定，適用裁處時之法律。但裁處前之法律有利
  於納稅義務人者，適用最有利於納稅義務人之法律。」為八十五年七月三十日增訂
  公布之稅捐稽徵法第四十八條之三所明定。又「納稅義務人，有左列情形之一者，
  除追繳稅款外，按所漏稅額處一倍至十倍罰鍰，並得停止其營業：一、．．．。五
  、虛報進項稅額者。」亦為營業稅法第五十一條第五款所明定（本條於八十四年八
  月二日修正公布前，所定罰鍰倍數為五倍至二十倍）。本件原告於八十二年十月至
  十二月間進貨數批，價款計七、四二五、○○○元，未依法向實際交易對象取得憑
  證，而取得虛設行號之煜垣公司開立之統一發票作為進項憑證，並據以申報扣抵營
  業稅，虛報進項稅額三七一、二五○元之事實，已如前述，被告依上開規定按所漏
  稅額裁處三倍之罰鍰計一、一一三、七○○元，於法並無違誤，原告主張其行為應
  依稅捐稽徵法第四十四條規定處以行為罰，不應依上開規定處漏稅罰云云，尚不足
  採。
丙、綜上所述，被告所為處分，並不違法，一再訴願決定，遞予維持，俱無不合，原
    告之訴非有理由，應予駁回。
據上論結，本件原告之訴為無理由，爰依行政訴訟法施行法第二條、行政訴訟法第九
十八條第三項前段，判決如主文。
中    華    民    國     八十九      年     十一     月       三        日
                    最 高 行 政 法 院  第 四 庭
                                審 判 長 法  官      葉  振  權
                                         法  官      趙  永  康
                                         法  官      吳  錦  龍
                                         法  官      劉  鑫  楨
                                         法  官      吳  明  鴻
右  正  本  證  明  與  原  本  無  異
                                         法院書記官  張  惠  美
中    華    民    國     八十九      年     十一     月       三        日


司法院資訊處製作；財團法人民間司法改革基金會備份。
